【裁判字號】    95,交聲,257
【裁判日期】    951229
【裁判案由】    聲明異議
【裁判全文】
臺灣嘉義地方法院交通事件裁定         95年度交聲字第257號
原處分機關  交通部公路總局嘉義區監理所
異  議  人
即受處分人  甲○○
上列異議人即受處分人因違反道路交通管理處罰條例案件，對於
交通部公路總局嘉義區監理所於民國九十五年十一月二十二日所
為之處分（原處分案號：嘉監裁字第裁七○—Ｌ0000000
0號），聲明異議，本院裁定如下：
    主  文
原處分關於裁處罰鍰部分撤銷。
前項撤銷部分，不罰。
其餘異議駁回。
    理  由
一、按汽車駕駛人飲用酒類或其他類似物後其吐氣所含酒精濃度
    超過每公升○．二五毫克或血液中酒精濃度超過百分之○．
    ○五以上者，不得駕車；汽車駕駛人，駕駛汽車經測試檢定
    有酒精濃度超過規定標準者，處新臺幣（下同）一萬五千元
    以上六萬元以下罰鍰，並當場移置保管該汽車及吊扣其駕駛
    執照一年；汽車駕駛人，有道路交通管理處罰條例第三十五
    條第一項規定之情形者，應接受道路交通安全講習，道路交
    通安全規則第一百十四條第二款、道路交通管理處罰條例第
    三十五第一項第一款及同條例第二十四條第一項第二款分別
    定有明文。
二、次按民國九十五年二月五日施行之行政罰法第二十六條第一
    項規定，一行為同時觸犯刑事法律及違反行政法上義務規定
    者，依刑事法律處罰之。但其行為應處以其他種類行政罰或
    得沒入之物而未經法院宣告沒收者，亦得裁處之。同條第二
    項復規定，前項行為如經不起訴處分或為無罪、免訴、不受
    理、不付審理之裁判確定者，得依違反行政法上義務規定處
    罰之。再按被告所犯為死刑、無期徒刑或最輕本刑三年以上
    有期徒刑以外之罪，檢察官參酌刑法第五十七條所列事項及
    公共利益之維護，認以緩起訴為適當者，得定一年以上三年
    以下之緩起訴期間為緩起訴處分，其期間自緩起訴處分確定
    之日起算；又被告於緩起訴期間內，有下列情形之一者，檢
    察官得依職權或依告訴人之聲請撤銷原處分，繼續偵查或起
    訴：(一)於期間內故意更犯有期徒刑以上刑之罪，經檢察官提
    起公訴者。(二)緩起訴前，因故意犯他罪，而在緩起訴期間內
    受有期徒刑以上刑之宣告者。(三)違背第二百五十三條之二第
    一項各款之應遵守或履行事項者，刑事訴訟法第二百五十三
    條之一第一項、第二百五十三條之三第一項分別定有明文。
    據此可徵經檢察官為「緩起訴」處分者，於「緩起訴」之猶
    豫期間內，最終是否會被檢察官提起公訴，猶懸而未定，亦
    即「緩起訴」處分於猶豫期間內尚未具有實質之確定力，檢
    察官仍得根據上開規定依職權或依告訴人之聲請，將被告「
    緩起訴」處分撤銷。而行政罰法第二十六條明定一事不二罰
    原則，且應受行政罰之行為如經不起訴處分或為無罪、免訴
    、不受理、不付審理之裁判「確定」者，始得依違反行政法
    上義務規定裁處之，並未包括「緩起訴」處分在內，雖「緩
    起訴」處分之最終使被告免於刑事訴追之效果與受「不起訴
    」處分之效果相同，惟依行政罰法第二十六條第二項之立法
    意旨，亦必須待「緩起訴」處分實質確定時，被告才最終局
    地確定免於受刑事訴追，原處分機關始得為行政裁罰，亦即
    在緩起訴期間內即猶豫期間期滿前，該緩起訴處分仍有被撤
    銷之可能，此時原處分機關若依法為行政裁決，無異將使受
    處分人有同時遭受行政處罰及刑事訴追之危險，顯與行政罰
    法第二十六條規定之立法意旨相違背。準此，自行政罰法第
    二十六條規定之立法意旨為有利於行為人之解釋，應認應受
    行政裁罰之行為，關於罰鍰部分，同一事實如經緩起訴處分
    確定者，亦有行政罰法第二十六條明定一事不二罰原則之適
    用。且按緩起訴之被告依檢察官緩起訴處分命令，向公益團
    體繳納捐款，係履行檢察官緩起訴處分命令，性質上自屬於
    處分金，與罰金無異。則道路交通管理處罰條例第三十五第
    八項所規定之罰金，解釋上自應包括檢察官處分命令，而向
    公益團體繳納捐款在內，受處分人既依檢察官之緩起訴處分
    命令，向公益團體繳納捐款，即係履行檢察官為緩起訴處分
    命令，與受刑事處罰無異，自不應再受行政裁罰（臺灣高等
    法院臺南分院九十五年十月刑事庭庭務會議決議參照）。
三、原處分意旨略以：異議人即受處分人甲○○於九十五年八月
    二十六日晚上飲酒後，仍駕駛車牌號碼ＲＬ—二四○五號自
    用小客車，於翌日凌晨二時五十分許，行經嘉義縣臺十九線
    公路之厚生橋上時，為警測得其吐氣酒精濃度達每公升一‧
    二毫克，原舉發機關因認異議人有酒精濃度超過規定標準之
    違規事實，而填製嘉縣警交字第Ｌ00000000號舉發
    違反道路交通管理事件通知單舉發。嗣異議人提出申訴，經
    原處分機關調查結果，仍認異議人有違規事實，原處分機關
    乃依道路交通管理處罰條例第三十五條第一項第一款、同條
    例第二十四條第一項第二款（漏未引用）、違反道路交通管
    理事件統一裁罰基準及處理細則第四十三條、第四十四條及
    第六十七條之規定，於九十五年十一月二十二日以嘉監裁字
    第裁七○—Ｌ00000000號裁決書，裁處異議人罰鍰
    五萬七千元，吊扣駕駛執照一年，並應接受道路交通安全講
    習之處分。
四、異議意旨略以：異議人因本件車禍肇事行為，業經臺灣嘉義
    地方法院檢察署檢察官以九十五年度偵字第六二五二號為緩
    起訴處分，並依該緩起訴處分內容，已向指定之公益團體即
    財團法人犯罪被害人保護協會臺灣嘉義分會捐款三萬元，本
    件裁決有違行政罰法一事不二罰之規定，為此聲明異議，請
    求撤銷原處分等情。
五、查異議人於上開時地，酒後駕駛車牌號碼ＲＬ—二四○五號
    自用小客車，於翌日凌晨二時五十分許，行經嘉義縣臺十九
    線公路之厚生橋上時，為警測得其吐氣酒精濃度達每公升一
    ‧二毫克，業經異議人於另案臺灣嘉義地方法院檢察署九十
    五年度偵字第六二五二號公共危險案件警詢及偵查中供承不
    諱，復有酒測定值表、刑法第一百八十五條之三測試觀察紀
    錄表附於該案卷宗可稽，異議人因同一酒駕行為，同時涉犯
    刑法公共危險罪，經臺灣嘉義地方法院檢察署檢察官於九十
    五年九月十三日以九十五年度偵字第六二五二號為緩起訴處
    分，其期間為一年，自九十五年九月二十五日起算，至九十
    六年九月二十四日期滿，並依該緩起訴處分內容已向指定之
    公益團體即財團法人犯罪被害人保護協會臺灣嘉義分會捐款
    三萬元，業據本院調取該案卷宗審閱無訛，則該緩起訴處分
    迄九十六年九月二十四日始能實質確定。從而，在上開緩起
    訴處分實質確定前，原處分機關自不得就該同一違規事實再
    處以罰鍰，異議人此部分異議為有理由。惟吊扣駕駛執照及
    接受道路交通安全講習，因屬行政罰法第二十六條第一項但
    書所稱其他種類行政罰，雖經依刑事法律處罰後，仍得裁處
    之。
六、綜上所述，原處分機關以異議人有酒後駕車之行為，依道路
    交通管理處罰條例第三十五條第一項第一款及違反道路交通
    管理事件統一裁罰基準及處理細則第四十三條、第四十四條
    及第六十一條之規定，裁處異議人罰鍰五萬七千元，並吊扣
    駕駛執照一年之處分，其中裁處罰鍰之部分於法不合，應予
    撤銷。至原處分關於吊扣異議人駕駛執照及接受道路交通安
    全講習部分，核無不當，此部分異議無理由，應予駁回。
據上論斷，應依道路交通管理處罰條例第八十七條第二項，道路
交通案件處理辦法第二十條前段，裁定如主文。
中    華    民    國  九十五  年   十二   月  二十九  日
                    交通法庭    法  官  鄭雅文
以上正本證明與原本無異。
如不服本裁定，應於送達後五日內，向本院提出抗告狀。
中    華    民    國  九十五  年   十二   月  二十九  日
                                書記官  鄭翔元


司法院資訊處製作；財團法人民間司法改革基金會備份。
